【裁判字號】    91,易,2136
【裁判日期】    920424
【裁判案由】    詐欺
【裁判全文】
臺灣桃園地方法院刑事判決                        九十一年度易字第二一三六號
    公  訴  人  臺灣桃園地方法院檢察署檢察官
    被      告  丙○○
右列被告因詐欺案件，經檢察官提起公訴（九十一年度偵緝字第八九一號），本院判
決如左︰
    主  文
丙○○幫助意圖為自己不法之所有，以詐術使人將本人之物交付，處有期徒刑捌月。
    事  實
一、丙○○因欠他人款項，急需用錢，明知自己未投資「尚之風服飾有限公司」（下
    稱尚之風公司），亦明知自己如充做尚之風公司之登記名義（即人頭）負責人，
    並以尚之風公司之名義申請支票而交付他人使用者，該支票即有可能被他人持去
    從事詐欺不法之用，竟仍基於幫助詐欺之犯意，於民國八十九年十月間某日某時
    接受真實姓名、年籍不詳，自稱「陳偉仁」之成年男子提議，同意自八十九年十
    月起至九十年五月間止，每日收取約新台幣（下同）五百元之代價，每一周或十
    天領取一次，前後共取得二十萬元之代價，而由姓名年籍不詳之人為其於八十九
    年十一月三日，在臺北縣新莊市○○街七六號之八三樓虛設尚之風公司，並由丙○○任登記名義上之負責人。丙○○復以尚之風公司之名義，向花蓮區中小企業
    銀行新莊分行開立Ｓ0000000號甲存帳號並領得支票簿，而將之交付予真
    實姓名、年籍不詳之王姓成年男子；該支票簿嗣經輾轉交付，而為王鳳蓮（另案
    由臺灣桃園地方法院檢察署檢察官偵查中）所持有。王鳳蓮並與呂旻俊（另案由
    臺灣桃園地方法院檢察署檢察官偵查中）共同持上開帳號之支票，於附表所示之
    時、地，連續向附表所示之被害人施以詐術而取得如附表所示之財物，嗣經被害
    人戲骨資訊網路科技股份有限公司（下稱戲骨公司）、丁○○、乙○○分別發覺
    受騙報警而循線查獲。
二、案經戲骨公司告訴臺灣桃園地方法院檢察署檢察官及臺灣高等法院檢察署命令移
    轉同檢察署檢察官偵查起訴。
    理  由
一、訊據被告丙○○坦承右揭犯行不諱，核與戲骨公司代表人陳律維及職員甲○○、
    被害人乙○○、丁○○之指訴情節相符（見臺灣桃園地方法院檢察署九十一年度
    他字第一九○號卷第一頁至第三頁告訴狀；臺灣桃園地方法院檢察署九十一年度
    偵字第六○三一號卷第十五頁背面、第十六頁；臺灣臺北地方法院檢察署九十一
    年度他字第九二九號卷第十九頁背面至第二十一頁正面；臺灣桃園地方法院檢察
    署九十年度偵字第一八九二三號卷第一頁至第四頁告訴狀；臺灣桃園地方法院檢
    察署九十年度偵字第一八二四三號卷第十三頁至第十五頁正面），並有戲骨公司
    提出之收據證明單五張（均為影本，以下同）、統一發票一張、支票暨退票理由
    單四張、尚之風公司基本資料查詢一份、被害人乙○○提出之訂貨確認單二張、
    支票暨退票理由單一張、被害人丁○○提出之支票二張、退票理由單一張、機車
    買賣合約書八張（見臺灣桃園地方法院檢察署九十一年度他字第一九○號卷第四
    頁至第十二頁；臺灣桃園地方法院檢察署九十度偵字第一八九二三號卷第五頁、
    第七頁、第八頁、第十六頁至第二十四頁）附卷可稽，足認被告前開任意性之自
    白部分，顯與事實相符。是本件事證明確，被告犯行堪以認定，應予依法論科。
二、核被告所為，係犯刑法第三十條第一項前段、第三百三十九條第一項之幫助詐欺
    取財罪。其以一幫助行為，幫助王鳳蓮、呂旻俊為連續多次詐欺犯行，屬想像競
    合犯，應依刑法第五十五條之規定，從一幫助詐欺取財罪處斷。再其係基於幫助
    之意思，而就正犯王鳳蓮與呂旻俊之前述詐欺取犯行部分，提供詐欺取財構成要
    件以外之助力，為幫助之從犯，應依刑法第三十條第二項之規定按正犯之刑減輕
    之。爰審酌被告犯罪之動機、目的、手段、對被害人所造成之損害及其因此幫助
    詐欺犯行收取代價達二十萬元之鉅，且其所為顯有助長詐騙集團之存在、犯後雖
    坦承犯行，惟迄未賠償被害人損害等一切情狀，量處如主文所示之刑。
據上論斷，應依刑事訴訟法第二百九十九條第一項前段，刑法第五十五條、第三十條
第一項前段、第二項、第三百三十九條第一項，罰金罰鍰提高標準條例第一條前段，
判決如主文。
本案經檢察官郭靜文到庭執行職務。
中      華      民      國      九十二      年    四    月    二十四    日
                                  臺灣桃園地方法院刑事第二庭
                                      法  官   張  震  武
右正本證明與原本無異。
如不服本判決，應於判決送達後十日內向本院提出上訴狀( 應附繕本 )，上訴於
臺灣高等法院。
                                      書記官   賴  玉  真
中        華        民        國   九十二   年   四   月    二十九    日
附論罪科刑法條：
中華民國刑法第三百三十九條
 (普通詐欺罪)
意圖為自己或第三人不法之所有，以詐術使人將本人或第三人之物交付者
，處五年以下有期徒刑、拘役或科或併科一千元以下罰金。
以前項方法得財產上不法之利益或使第三人得之者，亦同。
前二項之未遂犯罰之。
附表：
  ┌──┬─────┬──────┬───────┬─────────┐
  │編號│時間      │地點        │所施詐術      │取得財物          │
  ├──┼─────┼──────┼───────┼─────────┤
  │一  │九十年十月│台北市和平東│誆稱欲開設網咖│筆記型電腦共計二十│
  │    │十六日至同│路二段五十五│，及因幫忙某候│九台，總價值新台幣│
  │    │年月二十三│號二樓戲骨公│選人而要購買筆│（下同）一百七十一│
  │    │日        │司          │記型電腦送給志│萬五千八百元      │
  │    │          │            │工，並開立尚之│      │
  │    │          │            │風公司之支票四│                  │
  │    │          │            │紙（嗣均經退票│                  │
  │    │          │            │）向被害人戲骨│                  │
  │    │          │            │詐購筆記型電腦│                  │
  │    │          │            │二十九台。    │                  │
  ├──┼─────┼──────┼───────┼─────────┤
  │二  │九十年十月│桃園縣蘆竹鄉│向被害人詐稱其│取得機車五台既遂（│
  │    │十七日至同│忠孝西路六號│公司辦摸彩活動│另有三台未遂），因│
  │    │年月二十三│被害人丁○○│須購買機車當獎│被害人發現有異，欲│
  │    │日        │經營之吉安車│品，並交付被害│向王鳳蓮討回已交付│
  │    │          │業行        │人尚之風之支票│之五台機車，經王鳳│
  │    │          │            │二張，金額各為│蓮恐嚇須交付二萬元│
  │    │          │            │三十七萬元（嗣│，被害人交付後始取│
  │    │          │          │經退票、十七萬│回二台機車（此部分│
  │    │          │            │元（未提示）。│涉及之恐嚇取財部分│
  │    │          │            │              │，被告並不知情，故│
  │    │          │            │              │無幫助之犯意），另│
  │    │          │            │              │三台機車則經被害人│
  │    │          │            │              │自行循線取回。    │
  ├──┼─────┼──────┼───────┼─────────┤
  │三  │九十年十月│桃園市大興西│向被害人乙○○│取得上開財物既遂。│
  │    │十八日、十│路一段三二一│詐購電磁爐二百│                  │
  │    │月二十日  │號十樓之一  │台、電視十七台│                  │
  │    │          │            │、ＤＶＤ影碟機│                  │
  │    │          │            │十台、筆記型電│                  │
  │    │          │            │腦三台、數位攝│                  │
  │    │          │            │影機三台，並交│          │
  │    │          │            │付尚之風公司金│                  │
  │    │          │            │額六十萬元之支│                  │
  │    │          │            │票一張予被害人│                  │
  │    │          │            │（嗣經退票）。│                  │
  └──┴─────┴──────┴───────┴─────────┘


司法院資訊處製作；財團法人民間司法改革基金會備份。
